最高法院刑事裁定　　　　　　　　　　　　　　　　九十三年度台抗字第二九三號
　　抗　告　人　甲○○
　　　　　　　　乙○○
　　　　　　　　丙○○
　　　　　　　　　　　　（另案在臺灣臺中監獄執行）
右抗告人等因妨害自由案件，不服臺灣高等法院臺中分院中華民國九十三年三月二十
三日駁回聲請再審之裁定（九十三年度抗更字第二號），提起抗告，本院裁定如左：
    主  文
抗告駁回。
    理  由
本件抗告人即再審聲請人甲○○、乙○○、丙○○聲請再審意旨略稱：（一）原確定
判決事實認定：「甲○○在民國八十六年六月一日下午四時二十一分許，以電話聯繫
佯稱要帶夏國銓認識新客戶，並約夏國銓駕車到臺中巿水湳機場接載甲○○，夏國銓
不疑有他，乃駕駛登記在其配偶譚維皓名下之車號Ｈ五｜六七七六號自小客車，前往
水湳機場接甲○○，甲○○上車後，並指示夏國銓駕車離開，約二、三十分鐘後，夏
國銓駕駛上開汽車駛至台中縣大雅鄉○○街一一三號前，甲○○即與在上址等候之乙
○○、丙○○及該名不詳姓名之成年男子，將夏國銓強行推入夏國銓所駕駛上開車號
Ｈ五｜六七七六號自小客車之後座，而以此非法方法剝奪限制夏國銓之行動自由」；
惟甲○○於八十六年六月一日十時十分許，即抵達臺北松山機場，購買機票前往臺中
，於同日上午十一時許抵達臺中，有大華航空股份有限公司（下稱大華公司）存根聯
影本二紙可證。而抗告人甲○○於原確定案件九十一年四月十七日當庭提出之陳述書
及證人伏壽康於八十六年度偵字第一六二○四號檢察官偵查案內八十六年八月十五日
偵查之證詞，均足以證明甲○○事先即與告訴人夏國銓約好見面討論事情，非如原確
定判決所認係於八十六年六月一日下午四時二十一分才打電話給告訴人，隨後即妨害
告訴人自由。上開證據既足以否定抗告人等有妨害自由之犯罪事實，自屬確實之新證
據。（二）甲○○住居於臺北，對臺中縣、市道路狀況，並不熟悉，其為介紹客戶予
告訴人認識，自不可能前往不熟之臺中縣大雅鄉○○街一一三號前。何況依臺中縣地
圖、臺中縣大雅鄉○○街一一三號現場照片，可知從臺中市前往東山樂園，並不需要
經過大雅鄉，若要經過大雅鄉一定要繞一大圈，顯見告訴人指訴於大雅鄉遭抗告人等
妨害自由，應非事實。又臺中縣大雅鄉○○街一一三號案發現場，顯有人居住出入，
抗告人等若要強押告訴人，應會選擇人跡罕至之處，不會選告訴人指訴之地方為之。
原確定判決對臺中縣地圖、臺中縣大雅鄉○○街一一三號現場照片，未加注意，而該
等證據足以推翻告訴人指訴在臺中縣大雅鄉○○街一一三號前遭抗告人等妨害自由之
事實，自屬足使抗告人應受無罪判決之新證據。（三）臺中縣和平鄉○○路○段和興
巷六十號，現已成一頗具規模之寺廟，依卷附該址現場照片觀之，案發時該處之鐵皮
屋正前方開了三個門，足證上址當時係公廟，屬奉祀神明祖先之場所。衡諸一般經驗
，抗告人等不可能於該處妨害告訴人自由。（四）原確定判決認定：「告訴人於案發
當日，所簽發金額分別為新台幣（下同）二百二十二萬零四百二十一元、八十三萬八
千七百五十元、四十四萬零二十八元之本票三張，其金額不小，若謂告訴人因與其配
偶譚維皓受託操作外匯保證金交易，而致虧損，即願賠償上開金額，此顯與社會交易
常情有違」，惟甲○○與詹發財共同出資，並介紹其母盧秀美、友人伏壽康，委託告
訴人及其妻譚維皓操作外匯保證金交易，並於委託時與告訴人口頭約定，若虧損金額
達投資總額百分之二十五時，即應停止操作，詎告訴人於虧損達百分之二十五時，
未依約停止操作，致甲○○虧損美金十萬五千三百九十一元、盧秀美虧損美金三萬八
千元、伏壽康虧損美金二萬三千五百元，後來甲○○請告訴人出面解決，但告訴人一
直拖延，直至八十六年六月一日甲○○始找丙○○、乙○○協助，告訴人在自知理虧
之情形下，才會簽立上開本票、切結書、讓渡書，此與常情無違。而甲○○要求告訴
人簽發本票之金額，係扣除虧損百分之二十五後之金額，其向告訴人取回違反約定造
成之虧損，自非不合理之要求，告訴人依甲○○之要求，簽發上開本票，於常情無違
。況且證人伏壽康、詹發財、姜偉源分別於警訊及九十一年度上訴字第一九三八號案
中，已分別證稱：告訴人有提過有百分之二十五停損點，若有超過的話由他負責，告
訴人沒有盡到授權人的責任，若超過停損點要繼續操作的話，需要本人的同意云云，
自足證告訴人所以簽發上開本票，全係因自己理虧，並非遭他人強暴、脅迫，證人伏
壽康、詹發財、姜偉源上開證言，乃原確定判決未注意之新證據。（五）乙○○雙腳
自八十六年四月九日重上樹脂石膏後，至八十六年六月十六日在基隆市珪植仙中醫醫
院就診時，石膏尚未拆除，依該醫院白祝鳳醫師之記載：「八十六年六月十六日患者
主訴：四月澄清石膏固定中，迄今仍酸痛，走路無力，站不久」，有該院病歷記錄表
可證，則乙○○不可能於八十六年六月一日駕駛汽車對告訴人妨害自由。至於臺中市
澄清醫院中港分院雖函稱：「病患乙○○於八十六年四月七日門診後，沒有再來看門
診，故病患八十六年六月一日之行走能力無法從病歷上證實」、「從醫學觀點，骨折
四個月應可以行走，但因骨折情況不儘相同，且病患對疼痛之忍受程度亦有差異，且
病患自八十六年四月七日至六月間都沒有至門診複查，故無法推估病患之行走能力」
，但乙○○所受傷勢係兩跟骨粉粹性骨折，於八十六年二月二十七日接受兩跟骨鋼釘
內固定石膏固定治療，至八十六年六月一日，僅三個月又十一日，未達四個月，其應
該無法行走，自不可能開車行駛於崎嶇之山路一個多小時。原確定判決未注意臺中市
澄清醫院中港分院上開函覆內容，顯有違誤。（六）臺中市○○路之茶痴泡沫紅茶店
乃人車往來頻繁之處所，案發當日告訴人一直持有行動電話，係處於隨時得以求救之
狀態，其於翌日復主動與甲○○聯絡，有臺中市○○路之茶痴泡沫紅茶店現場照片、
告訴人之妻譚維皓之證詞及甲○○所有之000000000號行動電話通聯紀錄可
證，原確定判決對上開證據，俱未注意，該等證據均屬新證據，若經審酌足認抗告人
等均應受無罪之判決。（七）告訴人於八十六年六月二日在法務部調查局臺中市調查
站（下稱臺中市調查站）供稱：「坐上我車後，我頭被按在車底，車行一個多小時，
期間去買過香煙、檳榔，並加過油」，則其既能買煙、檳榔及為汽車加油，顯然行動
自由未受限制，原確定判決關於案發當日告訴人遭妨害自由之事實認定有誤，請求傳
訊證人巫阿甲到庭為證各等語。原裁定以：聲請意旨（一）所示之事證，於原確定判
決事實審審理程序即已存在，並為抗告人等所明知，渠等據以聲請再審，已非適法，
況上開事證縱能證明抗告人等主張之事實為真，惟此部份事實與抗告人等是否妨害告
訴人自由無關，難認足以影響原確定判決而為抗告人等有利之認定。聲請意旨（二）
、（三）所指事項，係就原確定判決依職權取捨證據後，所認定之事實空言爭執，而
上開事證是否如抗告人等所稱足以據為有利於抗告人等之認定，不經調查，尚難認為
足以動搖原確定判決，與聲請再審要件不符。聲請意旨（四）所稱之新證據，於原確
定判決事實審審理程序即已存在，況伏壽康、詹發財、及姜偉源所證之事實，縱令屬
實，亦難憑此即認定告訴人願全額一次賠償予抗告人等，非可據為有利於抗告人等之
認定，自非適法之聲請再審理由。聲請意旨（五）所提出之基隆市珪植仙中醫醫院白
祝鳳醫師在乙○○病歷紀錄內記載：「八十六年六月十六日患者主訴：四月澄清石膏
固定中，迄今仍酸痛，走路無力，站不久」，係依據患者即乙○○單方指述而為，並
非醫師親自見聞之事實，況乙○○原任職臺中市澄清醫院中港分院之主治醫師即證人
楊琳敏復證實：「乙○○係於八十六年四月七日最後一次到醫院門診診治，並安排於
同年月九日手術，將其石膏、鋼釘拆除後，並重上樹脂石膏，故至八十六年六月一日
時，乙○○實際行走如何，無法得知，但依其經驗判斷，照一般病人恢復情形如無特
殊狀況，當時他走路應無問題」，證人楊琳敏既係實際負責診治乙○○骨折之醫師，
其就乙○○骨折狀況、復原所需時間所為之證述，自具有相當之客觀與專業性，抗告
人等於聲請再審程序另聲請傳訊證人白鳳祝，顯非經相當之調查，難以認定是否足以
動搖原確定判決所確認之事實，與聲請再審要件不符。聲請意旨（六）所舉事實，縱
令屬實，然原確定判決已認定告訴人於事發當日係處於高度驚恐之狀態，且遭多人限
制自由，其因而驚惶失措，乃人情之常，未可據此即認定其指訴為不可採信。抗告人
等據上開事實，聲請再審，與再審之要件不合。聲請意旨（七）所稱之事實，縱令屬
實，惟告訴人既遭多人限制行動自由，而處於高度驚恐狀態下，其是否確曾下車買香
煙、檳榔、加油等事實，非經調查難以認定。而抗告人等於再審程序中，聲請傳訊證
人，於法均有未合。乃駁回抗告人等再審之聲請。本院按「有罪之判決確定後，因發
現確實之新證據，足認受有罪判決之人應受無罪、免訴、免刑或輕於原判決所認罪名
之判決者，為受判決人之利益，得聲請再審」，固為刑事訴訟法第四百二十條第一項
第六款所明定。惟刑事訴訟法第四百二十條第一項第六款所稱發現確實之新證據，係
指當時已經存在而發現在後或審判時未經注意之證據，且能證明原確定判決所認定之
事實為錯誤者而言，且該項證據本身，即足為受判決人有利判決，無須經過調查者，
或就新證據之本身形式上觀察，毋須經調查程序，顯然可認為足以動搖原確定判決所
確認之事實，而為受判決人有利之判決者而言，如果證據之真偽尚待調查，即與確實
證據之意義不符，不能據為再審之理由。原裁定以上開理由，駁回本件再審之聲請，
經核於法並無不合。抗告人等抗告意旨略稱：（一）大華公司存根聯二紙、甲○○於
原確定案件九十一年四月十七日當庭提出之陳述書、證人伏壽康於八十六年度偵字第
一六二○四號檢察官偵查案內八十六年八月十五日偵查中之證言及甲○○所有000
000000號行動電話之通聯紀錄，既均足以否定告訴人指訴遭妨害自由之情節，
自屬確實之新證據。（二）依證人伏壽康、詹發財、姜偉源之證述，已足證甲○○等
人委託告訴人及其妻譚維皓操作外匯保證金交易時，曾與告訴人口頭約定，若虧損金
額達投資總額百分之二十五時，即應停止操作，詎告訴人於虧損達百分之二十五時，
未依約停止操作，致甲○○虧損美金十萬五千三百九十一元、盧秀美虧損美金三萬
八千元、伏壽康虧損美金二萬三千五百元，後來甲○○請告訴人出面解決，但告訴人
一直拖延，直至八十六年六月一日甲○○始找丙○○、乙○○協助，告訴人在自知理
虧之情形下，才會簽立上開本票、切結書、讓渡書。而甲○○要求告訴人簽發本票之
金額，係扣除虧損百分之二十五後之金額，並非原裁定所稱之：「全額一次賠償」，
足證抗告人等向告訴人取回違反約定造成之虧損，並非以妨害自由之方法，為不合理
之要求，證人伏壽康、詹發財、姜偉源上開證言，原確定判決並無隻字片語敘及，自
屬審判時未注意之新證據，且能證明原確定判決所認定之事實為錯誤，自可據以聲請
再審。（三）告訴人就其遭妨害自由之情節、過程，指述詳盡，謂其當時處於高度驚
恐狀態，實難置信。而案發後，告訴人不循正常報案程序向警方報案，透過關係向
臺中市調查站報案，報案時為引起辦案人員注意，故意指述高天民曾參與本案，且又
提供其所有之香煙外盒、打火機、筆記本，指稱其上有抗告人等之指紋，俱足證事發
時告訴人處心積慮留存證據，以便媾陷抗告人等犯罪。而臺中市○○路之茶痴泡沫紅
茶店乃人車往來頻繁之處所，案發當日告訴人一直持有行動電話，係處於隨時得以求
救之狀態，其於翌日復主動與甲○○聯絡，有臺中市○○路之茶痴泡沫紅茶店現場照
片、告訴人之妻譚維皓之證詞及甲○○所有之000000000號行動電話通聯紀
錄可證，上開證據從形式上觀察，顯然無瑕疵，且足以動搖原確定判決所確認之事實
，原裁定認為與再審要件不合，顯有未當。（四）依告訴人之指述，事發當時，乙
○○不僅持槍衝向及抵住告訴人，還負責開車。但依八十六年六月十六日基隆市珪植
仙中醫醫院白祝鳳醫師記載之乙○○病歷紀錄登載：「八十六年六月十六日患者主訴
：四月澄清石膏固定中，迄今仍酸痛，走路無力，站不久」，足認乙○○於八十六年
六月一日不可能持槍衝向、抵住告訴人及負責開車一個多小時。原裁定認該病歷資
料，不合聲請再審要件，自有違誤。（五）依告訴人之指述，告訴人於上山期間，曾
與甲○○買香煙、檳榔及為車加油，而上開供述，又係告訴人自由意思所為，自與事
實相符，原裁定竟認此部分事實非經調查，難以認定，自有違誤。又告訴人購買香煙
、檳榔及加油之場所，均係公共場所或公眾得出入之場所，購買時又須停留相當時間
，甲○○若欲妨害告訴人自由，怎可能多次在上開場所停留一段時間﹖而告訴人若遭
剝奪人身自由，當時儘可呼救，由其未呼救乙事，足以證明其行動自由未受限制。又
告訴人前後指訴，並非完全一致，且存有極大瑕疵，原裁定遽爾採信，對抗告人等
提出之基隆市珪植仙中醫醫院白祝鳳醫師登載之病歷記錄表及告訴人提出之打火機、
筆記本、香煙盒等相關有利證據，僅以告訴人處於高度驚恐狀態下為據，不予採信，
自有違誤等語，指摘原裁定違法。惟查前開抗告意旨指摘各節，或係原確定案件判決
當時已經存在，且為抗告人等所明知之證據，或不足以動搖原確定判決所確認之事實
，而為受判決人有利之判決，業據原裁定詳予說明，抗告意旨徒憑己意，任指原裁定
違法，顯無理由。至於告訴人在臺中市調查站供稱：「坐上車後，我頭被按在車底，
車行一個多小時，期間去買過煙、檳榔並加過油」，不過意指其行動自由遭剝奪期間
，曾有買煙、檳榔及為車加油等行動，並未表示其本人曾參與上開行為，原裁定認為
告訴人曾否參與買煙、檳榔及為車加油等行為，仍須調查，否則難以認定，與上引卷
內筆錄之記載，並無不符。再依原確定判決確認之事實，事發當時，告訴人因遭多人
限制人身自由，而處於高度驚恐狀態，則其縱令曾現身於公共場所，仍因畏怖，不
敢呼救，於經驗法則無違。抗告意旨（五）另執此指摘告訴人指述不實，難認有理由
。再依原確定判決所確認之事實，甲○○與詹發財係因經告訴人招攬，於八十五年七
月十五日合夥投資美金十三萬元，委託告訴人及其配偶譚維皓操作外匯保證金交易，
甲○○又介紹其母盧秀美、友人伏壽康予告訴人，盧秀美、伏壽康亦於八十五年八月
二日，各投資美金四萬元、三萬元，委託告訴人及其妻譚維皓操作外匯保證金交易。
甲○○認為其等當初委託操作時，曾與告訴人口頭約定，若虧損金額至投資總額百分
之二十五時，即須停止操作，詎告訴人於虧損達到百分之二十五時，並未依約停止操
作，致甲○○、詹發財共虧損美金十萬五千三百九十一元，盧秀美虧損美金三萬八千
元，伏壽康虧損美金二萬三千五百元。甲○○不甘損失，且思及其母盧秀美、友人伏
壽康均經其介紹而委託告訴人操作外匯保證金交易，遂自行決定代渠等向告訴人追償
損失之金額。此與證人伏壽康、詹發財、姜偉源之證述相符，則原裁定說明：「伏壽
康、詹發財、姜偉源所證之事實，縱令屬實，亦難憑此即認定告訴人願全額一次賠償
予抗告人等，非可據為有利於抗告人等之認定，自非適法之聲請再審理由」，並未違
法。抗告意旨（二）仍執該等證人之證言，主張該等證言，能證明原確定判決所認定
之事實有誤，自非有理由。綜上所論，本件抗告人等之抗告，難認有理由，應予駁回
。
據上論結，應依刑事訴訟法第四百十二條，裁定如主文。
中　　　華　　　民　　　國　　九十三　　年　　　七　　　月　　　八　　　日
                              最高法院刑事第一庭
                                  審判長法官  施　文　仁
                                        法官  林　永　茂
                                        法官  蕭　仰　歸
                                        法官  張　清　埤
                                        法官  張　祺　祥
      右正本證明與原本無異
                                              書  記  官
中　　　華　　　民　　　國　　九十三　　年　　　七　　　月　　 十三 　　日
                                                                        Ｑ
